臺灣彰化地方法院民事判決
111年度勞簡上字第6號
上  訴  人  余宗穎    住彰化縣○○鄉○○路0段000巷0號  被  
上訴人  洋新工業股份有限公司

法定代理人  陳秀雄  
訴訟代理人  張錦文  
            倪鈺涵  
            許雅苹  
上列當事人間請求返還薪資事件，上訴人對於中華民國111年6月
17日本院第一審判決（111年度勞簡字第12號）提起上訴，本院
於民國111年11月9日言詞辯論終結，判決如下：
    主  文
原判決關於駁回上訴人後開第二項之訴及該部分訴訟費用之裁判
均廢棄。
上開廢棄部分，被上訴人應給付上訴人新臺幣伍仟肆佰壹拾捌元
。
經廢棄之第一審訴訟費用及全部第二審訴訟費用由被上訴人負擔
。 　 
    事  實  及  理  由
一、上訴人主張：伊自民國102年8月間起，受僱於被上訴人，月
    薪約為新臺幣（下同）30,900元【計算方式：本薪680元×30
    日＋作業津貼200元×20日（年平均）＋輪班津貼350元×10日（
    年平均）＋考績獎金3,000元＝30,900元】。然被上訴人自107
    年間起，以伊不能配合公司加班，未經告知以「工作表現不
    佳」為由，將每月固定給付之考績獎金扣發2,400元、1,900
    元不等。且被上訴人就員工請病假，1日僅給付底薪半薪即3
    40元，未將屬於工資性質之作業津貼、輪班津貼等計入工資
    ，折半發給病假薪資，被上訴人應給付上訴人自108年5月起
    至110年10月止之考績獎金及病假工資差額共計68,700元。
    原審判決僅就考績獎金部分為裁判，漏未判決病假薪資差額
    ，爰依勞工請假規則第4條第3項（上訴人誤載為第3款）規
    定，請求上訴人給付病假工資差額5,418元等語。
二、被上訴人則以：兩造於110年6月23日經彰化縣政府轉介，在
    彰化縣勞資關係協進會調解成立，被上訴人已依調解結果給
    付上訴人近5年在職期間工資差額5萬元。該調解內容並無載
    明保留上訴人病假工資請求權之記載，故上訴人此部分請求
    ，為上開調解成立結果效力所及，不得再重複請求。另上訴
    人就相同事實，另向本院聲請調解，由本院111年度勞專調
    字第20號（改分為111年度勞簡字第22號）事件審理，實為
    重複請求等語置辯。
三、原審經審理後，駁回上訴人全部之訴。上訴人不服，僅就駁
    回病假薪資差額請求5,418元部分提起上訴，上訴聲明為：㈠
    原判決關於駁回上訴人後開第2項之訴部分廢棄。㈡上開廢棄
    部分，被上訴人應給付上訴人5,418元。被上訴人則答辯聲
    明：上訴駁回。
四、兩造不爭執事項：
  ㈠上訴人自102年8月間起受僱於被上訴人，於108年5月至110年
    3月間以月薪計酬，每月薪資係按底薪680元×30日，加計作
    業津貼（以實際白天出勤日數每日200元計算），加計輪班
    津貼（以實際夜間輪班日數每日350元計算），加計考績獎
    金。
  ㈡兩造於110年6月23日在彰化縣勞資關係協進會調解成立。
  ㈢上訴人任職期間請病假，被上訴人每日發給340元。
  ㈣如認上訴人得請求108年5月至110年3月病假薪資差額，被上
    訴人應給付數額為5,418元。
五、兩造爭執事項：
　　兩造於110年6月23日勞資爭議成立之調解結果，有無包含病
    假差額之給付？
六、得心證之理由：
  ㈠勞資爭議經調解成立者，視為爭議雙方當事人間之契約，勞
    資爭議處理法第23條定有明文。又解釋意思表示，應探求當
    事人之真意，不得拘泥於所用之辭句，為民法第98條所規定
    。所謂探求當事人之真意，如兩造就其真意有爭執時，應從
    該意思表示所根基之原因事實、經濟目的、一般社會之理性
    客觀認知、經驗法則及當事人所欲使該意思表示發生之法律
    效果而為探求，並將誠信原則涵攝在內，藉以檢視其解釋結
    果對兩造之權利義務是否符合公平正義（最高法院96年度台
    上字第286號裁判意旨參照）。
  ㈡查上訴人前於110年5月12日向彰化縣政府申請勞資爭議調解
    ，請求被上訴人給付近5年工資短少金額，嗣經轉介彰化縣
    勞資關係協進會進行調解，兩造於110年6月23日調解成立，
    被上訴人同意給付上訴人5萬元等事實，為兩造所不爭執。
    然上訴人主張上開調解結果不包含被上訴人短少給付之病假
    差額等語，則為被上訴人所否認。
  ㈢查依被上訴人所提上訴人提出之勞資爭議申訴書略載：「經1
    955說明，發現公司加班費之計算方式（僅以本薪680除以8
    小時計算時薪），特休無休換工資（僅以本薪680給付）之
    給付金額皆為不足。另，公司對薪資結構內之業績獎金（每
    月3,000元）時常亂扣，扣到僅剩600元，…。再，公司不論
    每月日數為30日或31日，本薪皆以30日計算，以月薪而言，
    公司每年短少給付5至6日的本薪。……依上述，上訴人請求返
    還合計金額為116,036元整」（見原審卷第265頁）。又依11
    0年6月23日勞資爭議調解紀錄中「爭議當事人主張」欄及
    「事實調查」欄所載：「勞方主張：請求資方給付上訴人
    近5年之工資差額，共約12萬元」、「勞方表示：勞方任職
    期間，月薪約為28,800元至33,300元不等，資方未依法計算
    加班費，且特休未休工資亦有短少，請求資方給付請求近5
    年工資短少差額，金額分別如下：（詳如申請書內容所載）
    上訴人102年8月1日到職，目前在職中，請求總額11萬6,036
    元」（見本院卷第59至60頁）；復核對上訴人於110年5月12
    日向彰化縣政府申請勞資爭議調解案件所附「薪資差額明細
    表」所載內容（見本院卷第125至136頁），可知上訴人於上
    開調解請求被上訴人給付金額，係任職期間加班費、特休未
    休工資、考績獎金等差額，加計各該年份大月即31日扣除30
    日之剩餘日數之底薪差額，而未就病假工資差額申請調解。
  ㈣上開調解結果為：「⒈經協商後，雙方意見一致，調解成立。
    ⒉經雙方溝通後，資方同意給付上訴人近5年在職期間工資差
    額，每人5萬元。⒊勞方仍在職，勞僱關係持續存在。⒋以上
    調解成立內容，由調解人朗讀及雙方詳細審閱，確認無誤簽
    名後，對本案不得再有任何異議及其他請求。⒌經調解成立
    後，當事人之一方不履行其義務時，他方當事人得向該管轄
    法院聲請裁定強制執行」（見本院卷第60頁），可見兩造僅
    就上訴人申請調解範圍，亦即加班費、特休未休工資、考績
    獎金及大小月底薪差額部分成立調解，而未及於兩造於調解
    前因僱傭關係所得請求其他權利義務關係。是上訴人於本件
    訴請被上訴人給付任職期間病假薪資差額，非屬上開調解成
    立範圍，自得提出本件請求。又上訴人得請求108年5月至11
    0年3月病假薪資差額為5,418元，為兩造所不爭執（見四、
    第㈣項），從而，上訴人依勞工請假規則第4條第3項規定，
    請求被上訴人給付病假工資差額5,418元，即屬有據，應予
    准許。
  ㈤至被上訴人辯稱上訴人就相同事實，另向本院聲請調解，為
    重複請求等語。查上訴人於110年12月2日向原審提出本件請
    求（見原審卷第11頁本院收狀章所蓋印日期），嗣於111年7
    月11日向本院另案聲請勞動調解（見本院111年度勞簡字第2
    2號卷宗第22頁本院收狀章所蓋印日期），且該事件並未調
    解成立或經言詞辯論終結，業據本院調閱上開卷宗核閱無訛
    。則本件訴訟繫屬時間，較另案後訴為先，上訴人所為本件
    請求，自無違反重複起訴禁止原則，併予敘明。
七、綜上所述，上訴人依勞工請假規則第4條第3項規定，請求被
    上訴人給付病假工資差額5,418元，為有理由，應予准許。
    原審就上開應准許部分，駁回上訴人之請求，尚有未合。上
    訴人上訴意旨指摘原判決此部分不當，求予廢棄改判，為有
    理由，爰由本院將原判決此部分廢棄，改判如主文第1、2項
    所示。 
八、本件事證已臻明確，兩造其餘之攻擊防禦方法及所提其他證
    據，經本院斟酌後，認為均無礙於本件之判斷，自無逐一論
    駁之必要，併此敘明。　　　
九、據上論結，本件上訴有理由，依民事訴訟法第436條之1第3
    項、第450條、第78條，判決如主文。
中　　華　　民　　國　　111 　年　　11　　月　　30　　日
                民事第三庭    　審判長法　官　洪榮謙
                                      法  官　羅秀緞
                                      法  官　鍾孟容
以上正本係照原本作成。
不得上訴。
中　　華　　民　　國　　111 　年　　11　　月　　30　　日
                                      書記官　張茂盛